臺灣桃園地方法院刑事裁定
110年度聲字第3716號
聲  請  人  李秋棟
被      告  吳承哲



選任辯護人  袁健峰律師
被      告  張承豪


選任辯護人  江宜蔚律師
被      告  李元斌


指定辯護人  何威儀律師
上列聲請人因被告違反銀行法案件（109 年度金重訴字第2 號）
，聲請發還扣押物，本院裁定如下：
    主  文
聲請駁回。
    理  由
一、聲請意旨略以：
㈠、被告李元斌、劉清文於民國107年4月20日共同前往桃園市○○
    區○○○街000號收取現金新臺幣（下同）2,000萬元，隨即將
    該筆款項攜回桃園市○○區○○○路0段000號，並放入4樓之保險
    箱內，上情有被告李元斌、劉清文之供述、監視器錄影畫面
    照片可佐，又依證人黃建偉於大陸地區公安局之筆錄可知，
    林益輝於桃園市○○區○○○街000號代聲請人交付給地下錢莊之
    人500萬元人民幣（折合約2,000萬元新臺幣），之後地下錢
    莊之人再交付100萬元人民幣（折合約400萬元新臺幣）與證
    人黃建偉等情，可證保險櫃中查獲之現金1,600萬元即為林
    益輝所交付現金2,000萬元之餘款。且依林益輝交付贖款時
    之現場照片畫面所示，林益輝交付之現金有銀行通用之綑綁
    現金長方形紙條，每一綑為10萬元，共有20疊，故為2,000
    萬元，更足認被告李元斌、劉清元確有至該處收取現金2,00
    0萬元乙情。
㈡、被告李元斌雖供稱於前開時、地取得之款項是交給客戶即被
    告黃國安，然此情已為被告黃國安所否認，是被告李元斌、
    劉清文應係將該筆款項放入保險箱內，又無任何事證足認上
    開款項有取出使用情形，可見扣案之款項確為聲請人所有。
    另參酌被告吳承哲之說法，其供稱扣案之現金1,600萬元係
    其自己籌得之款項，此節顯與被告李元斌、劉清文所述不同
    ，又被告吳承哲就其說詞無法提出具體事證可佐，再參以證
    人高立宗針對於扣案現金1,600萬元相關特徵之確認結果，
    可知扣案之現金確實是由其交與林益輝再轉交被告李元斌、
    劉清文之款項無訛。
㈢、又證人袁敏純於另案民事案件審理時證述，其是於107年4月2
    7日前往臺灣銀行提款現金2,400萬元，然林益輝係在早於前
    開時間之107年4月20日交付款項，況扣案之現金1,600萬元
    綑綁帶上並無印有臺灣銀行之文字、標誌或符號，更可證扣
    案之款項確實為聲請人所有。爰請求依刑事訴訟法第142 條
    發還扣押之現金1,600 萬元。
二、按可為證據或得沒收之物，得扣押之。扣押物未經諭知沒收
    者，應即發還；但上訴期間內或上訴中遇有必要情形，得繼
    續扣押之，刑事訴訟法第133條第1項、第317條定有明文。
    又扣押物不以屬於被告所有者為限，其是否有繼續扣押之必
    要，事實審法院有審酌裁量之權（最高法院101年度台抗字
    第255號裁定意旨參照）；另所謂扣押物無留存之必要者，
    乃指非得沒收之物，且又無留作證據之必要者，始得依上開
    規定發還；倘扣押物尚有留存之必要者，即得不予發還。又
    該等扣押物有無留存之必要，並不以係得沒收之物為限，且
    有無繼續扣押必要，應由事實審法院依案件發展、事實調查
    ，予以審酌（最高法院101年度台抗字第125號裁定意旨參照
    ）。是扣押物有無繼續扣押必要，審理法院自得依職權衡酌
    訴訟程序之進行程度、事證調查之必要性，而為裁量。又「
    扣押物若無留存之必要者，不待案件終結，應以法院之裁定
    或檢察官命令發還之；其係贓物而無第三人主張權利者，應
    發還被害人。」、「扣押物因所有人、持有人或保管人之請
    求，得命其負保管之責，暫行發還。」，同法第142條亦有
    明文。依照上開規定，縱上開扣押物已無留存之必要，應發
    還之對象為被害人，或得暫行發還所有人、持有人或保管人
    。
三、經查：
㈠、被告吳承哲等人因涉違反銀行法案件，於偵查中經警方扣得
    現金1,600萬元，有內政部警政署刑事警察局搜索、扣押筆
    錄、搜索扣押物品目錄表可佐，而上該案件經檢察官偵查後
    提起公訴並繫屬於本院，嗣經本院以109年度金重訴字第2號
    判決被告吳承哲、張承豪、李元斌各判處有期徒刑2年，嗣
    檢察官以上開扣案之現金1,600萬元係屬犯罪所得，認本院
    於前揭判決未予宣告沒收，而有適用法令違誤之處，提起上
    訴，是上開現金1,600萬元當屬與本案具有重要關聯性而為
    證據之物，自係刑事訴訟法第133條第1項所規定得扣押之客
    體，故本案既因已提起上訴而尚未確定，仍有隨後續訴訟程
    序之發展，而需調查該等扣押物，甚至予以宣告沒收之可能
    ，自有留存之必要。
㈡、再者，參酌被告李元斌於警詢中供承：107年4月20日下午，
    我是聽從張承豪指示，與劉清文一同從中壢高鐵南路五段69
    6號出發到桃園市○○區○○○街000號拿取1,000萬，然後北上下
    林口交流道，再由林口交流道南下下66快速道路返回中壢，
    回公司交給張承豪，後來應該有交給客戶黃國安等語（110
    年度聲字第3716號卷，下稱聲字卷，第71至73頁），而被告
    劉清文於警詢供稱：李元斌有叫我幫忙裝錢，至於實際金額
    我確實不清楚等語（聲字卷，第39頁），觀諸被告李元斌前
    開供述是供稱斯時在該處取得之款項為現金1,000萬元，而
    被告劉清文則不清楚實際之金額數目，是聲請人指稱其所交
    付由被告李元斌、劉清文取走之金額為現金2,000萬元，且
    扣案之現金1,600萬元即為上開現金2,000萬元之部分款項云
    云，是否可採，尚非無疑。又聲請人主張證人黃建偉已坦認
    取得約400萬元之贖款，可見扣案之1,600萬現金確實為其所
    有云云，惟查，觀諸證人黃建偉固於大陸地區公安局之筆錄
    證述：我找了台灣一個地下錢莊去找林益輝收錢，林益輝當
    時只給了五百萬，第四天錢莊派人在東莞虎門給了我一百零
    幾萬現金等語（聲字卷，第29頁），然參酌上開證述內容尚
    無從確定證人黃建偉所述之五百萬之幣別係人民幣抑或是新
    臺幣，又此部分內容僅有證人黃建偉之證述可佐，尚乏其他
    事證足佐，自難逕認屬實。另聲請人再執林益輝交付贖款時
    之現場照片畫面主張交付與被告李元斌、劉清文之金額為現
    金2,000萬元云云，然觀諸卷附上開照片畫面（107年度偵字
    第21264號卷一，下稱偵字卷一，第22頁），固有成綑之疑
    似新臺幣壹仟元之藍色紙鈔20疊，惟就各疊紙鈔是否即為10
    萬元新臺幣為一捆，實無從逕由上開畫面中確悉，是聲請人
    此部分主張自難認有據。
㈢、又聲請人以被告黃國安之供述主張被告李元斌、劉清文取走
    之現金2,000萬元是放在保險箱內，且無事證有取出使用，
    而認扣案之現金1,600萬元即為上開現金2,000萬元之餘款云
    云，惟參酌被告黃國安於警詢中之供述，固否認被告李元斌
    於桃園市桃園區民富二街拿取款項後有交付與其乙節（聲字
    卷，第89頁），然此是否即足以遽認被告李元斌、劉清文於
    桃園市○○區○○○街000號拿取款項後，即將之放入桃園市○○區
    ○○○路0段000號4樓之保險箱內，亦屬有疑。至聲請人再以被
    告吳承哲之說法與被告李元斌、劉清文所述不同，且參酌證
    人高立宗針對於扣案現金1,600萬元相關特徵之確認結果，
    扣案之現金確實是林益輝交給被告李元斌、劉清文之款項云
    云，然被告吳承哲就上開款項之來源之說法與被告李元斌、
    劉清文是否確有不同，仍無從僅憑此逕認扣案之現金1,600
    萬元即為聲請人所有，又聲請人所執證人高立宗就扣案之現
    金1,600萬元之特徵辨識，已確認上開款項為其交與林益輝
    轉交被告李元斌、劉清文云云，然此部分聲請人並未提出相
    關事證可佐，自難徒憑聲請人片面之詞，即逕予論斷。
㈣、聲請人再執證人袁敏純於另案民事案件審理時證述，主張扣
    案之款項確實為其所有云云，而聲請人就上開主張固提出證
    人袁敏純於另案民事訴訟案件之筆錄為據（聲字卷，第103
    至111頁），然此僅足認定證人袁敏純於107年4月27日前往
    臺灣銀行提領2,400萬元，憑此實無從推論扣案之現金1,600
    萬元即為聲請人所有，是聲請人此部分主張，顯非有據。
㈤，此外聲請人先前亦有對被告吳承哲、張承豪、李元斌，依民
    事侵權行為、不當得利、返還盜贓物等權利，提起民事訴訟
    而請求被告3 人給付1,600 萬元，然上情業經本院以108 年
    度重訴第317 號民事判決認聲請人之請求無理由而駁回，經
    聲請人上訴後，再經臺灣高等法院以109年度重上字第882號
    判決上訴駁回，此有上開判決在卷可稽，更徵聲請人之聲請
    並非有理。
㈥、綜上，本件扣案之現金1,600萬既仍有扣押之必要；又聲請人
    所提事證尚無從逕認扣案之1,600萬元確實為其所有，自無
    從憑上開條文主張其為應受發還之權利人，故其本件聲請發
    還扣押物，自難准許，應予駁回。
四、依刑事訴訟法第220 條，裁定如主文。
中　　華　　民　　國　　111 　年　　8 　　月　　3 　　日
                  刑事第十七庭審判長  法　官　張明道
                                      法  官  李思緯
                                      法  官  張英尉
以上正本證明與原本無異。
如不服本裁定，應於裁定送達後5 日內向本院提出抗告狀。
        　　　　　　　　　　　　　　　書記官　李芝菁
中　　華　　民　　國　　111 　年　　8 　　月　　8 　　日